臺灣雲林地方法院民事裁定
111年度司繼字第157號
聲  請  人  雲林縣政府

法定代理人  張麗善  


關  係  人  財政部國有財產署中區分署

法定代理人  趙子賢  
上列聲請人聲請選任遺產管理人事件，本院裁定如下：
    主  文
選任財政部國有財產署中區分署為被繼承人鄭文川（男、民國00
年0月00日生、身分證統一編號：Z000000000號、生前最後住所
：雲林縣○○鎮○○里○○路000 號、民國111 年1 月18日死亡）之遺
產管理人。
准對被繼承人鄭文川之繼承人為承認繼承之公示催告。
被繼承人鄭文川之大陸地區以外之繼承人，應自前項公示催告公
告於司法院網站之翌日起，壹年內承認繼承；其大陸地區之繼承
人，應自被繼承人死亡之日（即日）起參年內以書面向本院為繼
承之表示，上述期限屆滿，無繼承人承認繼承時，被繼承人之遺
產，於清償債權，並交付遺贈物後，如有賸餘即歸屬國庫。
聲請費用由被繼承人鄭文川之遺產負擔。
    理  由
一、本件聲請意旨略以：被繼承人鄭文川於民國111 年1 月18日
    死亡，，其繼承人均已死亡，是否仍有應繼承之人不明，而
    其親屬會議未於1 個月內選定遺產管理人。聲請人前經本院
    106 監宣字第319 號裁定選任為被繼承人之監護人，現為處
    理被繼承人所留遺產，爰聲請選任財政部國有財產署中區分
    署為被繼承人之遺產管理人等語。 
二、按繼承開始時，繼承人之有無不明，而無親屬會議或親屬會
     議未於1 個月內選定遺產管理人者，利害關係人或檢察官
    得 聲請法院選任遺產管理人，並由法院依公示催告程序，
    定6  個月以上之期限，公告繼承人，命其於期限內承認繼
    承；又被繼承人之所有繼承人均拋棄其繼承權者，亦準用關
    於無人承認繼承之規定，民法第1177條、第1178條、第1176
    條第6  項分別定有明文。再者，繼承人有無不明，應從廣
    義解釋，亦即依戶籍資料之記載無可知之繼承人即屬之，非
    必在客觀上已確定絕無繼承人，始足當之（最高法院85年度
    台上字第2101號裁判要旨參照）。又按大陸地區人民繼承臺
    灣地區人民之遺產，應於繼承開始起3 年內以書面向被繼承
    人住所地之法院為繼承之表示，逾期視為拋棄其繼承權，臺
    灣地區與大陸地區人民關係條例第66條第1 項亦有明文。
三、經查：
　㈠聲請人主張上開事實，業據其提出繼承系統表、本院106 年
    度監宣第319 號裁定影本暨確定證明書、被繼承人除戶謄本
    、被繼承人存摺內頁等件影本為證，並經本院職權調閱被繼
    承人近二年稅務電子閘門財產所得調件明細表，堪信為真實
    。
　㈡另經本院依職權向雲林○○○○○○○○函調被繼承人之法定繼承人
    戶籍資料，亦查無其他法定繼承人，此有該所111  年2 月1
    6日雲螺戶字第1110000438 號函及所附戶籍謄本在卷可稽，
    足徵被繼承人之遺有財產，而無其他繼承人存在，揆諸前揭
    規定，參以其親屬會議並未於死亡發生之日起1 個月內為其
    選定遺產管理人並陳報本院，是聲請人以利害關係人之地位
    ，向本院聲請選任遺產管理人，自屬有據。
　㈢本院審酌本件被繼承人遺有如附表所示之遺產，而被繼承人 
    並無第一、二、三、四順位之繼承人，亦無配偶，考量關係
    人財政部國有財產署中區分署為管理國有財產之公務機關，
    依其職務性質，對於遺產管理之法律程序顯較一般民眾熟悉
    ，並有相當之專業能力足以勝任管理 職務。又本院函詢國
    有財產署中區分署雲林辦事處後，亦函覆表示該分署同意擔
    任本件遺產管理人，此有該辦事處111 年2 月23日台財產中
    雲三字第11103010850 號函在卷可查。且被繼承人之遺產於
    公示催告後，仍無人承認繼承時，其遺產於清償債權及交付
    遺贈物後，如有賸餘，即歸屬國庫。執此，本院認本件應由
    關係人財政部國有財產署中區分署擔任被繼承人之遺產管理
    人，併依民法第1178條第2 項規定為承認繼承之公示催告。
四、爰裁定如主文。
五、如對本裁定抗告，須於裁定送達後10日之不變期間內，向本
     院提出抗告狀，並繳納抗告費新臺幣1,000 元。　　
中　　華　　民　　國　　111 　年　　2 　　月　　25　　日
                    家事法庭  司法事務官  陳崇漢
以上正本係照原本作成
如對本裁定抗告須於裁定送達後10日內向本院提出抗告狀。
中　　華　　民　　國　　111 　年　　2 　　月　　25　　日
                              書  記  官　鄭景徽